最高法院刑事判決　　　　　　　　　 111年度台上字第1915號
上　訴　人　蔡孟學
 
 
選任辯護人　林輝明律師
上列上訴人因公共危險案件，不服臺灣高等法院臺中分院中華民
國110 年12月28日第二審更審判決（110 年度交上更一字第 146
號，起訴案號：臺灣彰化地方檢察署109 年度偵字第974 號），
提起上訴，本院判決如下：
    主  文
上訴駁回。
    理  由
一、按刑事訴訟法第377 條規定，上訴於第三審法院，非以判決
    違背法令為理由，不得為之。是提起第三審上訴，應以原判
    決違背法令為理由，係屬法定要件。如果上訴理由書狀並未
    依據卷內訴訟資料，具體指摘原判決不適用何種法則或如何
    適用不當，或所指摘原判決違法情事，顯與法律規定得為第
    三審上訴理由之違法情形，不相適合時，均應認其上訴為不
    合法律上之程式，予以駁回。本件原判決認定上訴人蔡孟學
    有其犯罪事實欄所載之發生交通事故致人受傷而逃逸犯行，
    因而撤銷第一審就此部分所為之科刑判決，改判依修正後之
    刑法第185 條之4 第1 項前段規定論上訴人犯駕駛動力交通
    工具發生交通事故，致人傷害而逃逸罪，累犯（並說明不依
    累犯規定加重其刑），處有期徒刑6 月，並諭知易科罰金之
    折算標準。已詳細敘述所憑之證據及取捨、認定之理由。且
    就上訴人否認有於發生交通事故致人受傷後之逃逸犯行等語
    ，其辯詞不可採之理由，予以指駁。所為論斷，俱有卷存證
    據資料可資覆按，從形式上觀察，並無採證認事違背經驗法
    則、論理法則，亦無量刑職權之行使有濫用，或其他違背法
    令之情形。
二、上訴意旨乃謂：㈠、其於案發前已服用1 至200 顆安眠藥，
    意識狀態已模糊不清，無從知悉已發生交通事故，原審未查
    明其於案發時之精神狀態如何，有調查未盡之違法。㈡、本
    件告訴人張宛毓未受有嚴重外傷，無暴露於延遲救護之危險
    ，且上訴人於發生交通事故後有將真正之名片遞予告訴人，
    並告知擔任議員辦公室之副主任，方便告訴人日後連繫商談
    賠償事宜。故其主觀上不知告訴人確已受傷，且認已處理交
    通事故完畢始行離去，與發生交通事故致人傷害而逃逸罪之
    構成要件不符，原審遽認其成立犯罪，有判決適用法則不當
    之違法。
三、惟查：審判期日應調查之證據，係指與待證事實有重要關係
    ，在客觀上顯有調查必要性之證據而言，故其範圍並非漫無
    限制，必其證據與判斷待證事實之有無，具有關聯性，得據
    以推翻原判決所確認之事實，而為不同之認定，始足當之。
    若僅係枝節性問題，或所欲證明之事項已臻明瞭，而當事人
    聲請調查之證據，僅在延滯訴訟，或就同一證據再度聲請調
    查，甚或事實上根本無法調查，自均欠缺調查之必要性。上
    訴人於原審時雖請求為前揭調查，惟原審依據證人即告訴人
    及另1 名亦遭上訴人追撞之證人杜俊林於偵、審中證述案發
    後與上訴人間之互動情形，認上訴人對於其駕車發生交通事
    故及後續會有相關賠償責任乙情極為清楚，並非處於欠缺不
    能辨識其行為違法或欠缺依其辨識而行為之狀態，故上訴人
    服用安眠藥雖已達不能安全駕駛之程度，然非達喪失意識之
    狀態。又以上訴人尚懂得排除障礙，拉出卡在其小客車下之
    告訴人機車，自得預見告訴人係因強大撞擊力導致人車倒地
    ，腳被卡在機車之下，因此受傷等情，上訴人卻不顧告訴人
    一再告誡不能離開，不待警方到場即執意離去，其有發生交
    通事故致人傷害逃逸之犯意甚明。再依據其他相關事證，認
    此部分事證已臻明確，就此未再行無益之調查，並敘明其理
    由（見原判決理由貳、二、㈢、③）。即難謂有應於審判期
    日調查之證據而未予調查之違誤。此部分上訴意旨及其餘所
    指原判決有適用法則不當之違法等語，均係就原判決已說明
    之事項及屬原審採證認事職權之適法行使，持憑己見，就相
    同證據資料而為不同之評價，且重為事實之爭執，與法律規
    定得為第三審上訴理由之違法情形，不相適合。其上訴不合
    法律上之程式，應予駁回。
據上論結，應依刑事訴訟法第395 條前段，判決如主文。
中    華    民    國   111    年    4     月    28    日
                  刑事第四庭審判長法  官  林  立  華  
                                  法  官  林  瑞  斌  
                                  法  官  王  敏  慧  
                                  法  官  李  麗  珠  
                                  法  官  謝  靜  恒  
本件正本證明與原本無異
                                  書記官
中    華    民    國   111    年    5     月    2     日